【裁判字號】    91,易,2389
【裁判日期】    920829
【裁判案由】    侵占
【裁判全文】
臺灣板橋地方法院刑事判決                        九十一年度易字第二三八九號
    公  訴  人  臺灣板橋地方法院檢察署檢察官
    被      告  甲○○
    選任辯護人  王元勳律師
                王麗仁律師
                許碧真律師
右列被告因侵占案件，經檢察官提起公訴 (九十年度偵字第一一八六號)，本院判決
如左：
    主  文
甲○○意圖為自己不法之所有，而侵占自己持有他人之物，累犯，處有期徒刑壹年貳
月。
    事  實
一、甲○○曾於民國八十八年間因商標法案件，經臺灣高等法院判處有期徒刑六月，
    併科罰金八萬元確定，於八十八年三月二日執行完畢，詎仍不知悔改，其係萬昌
    軟管有限公司（下稱萬昌公司）之負責人，因需款孔急，於八十九年五月三日，
    以售後租回之融資性租賃方式，將如附表所示之機器，以新台幣（下同）五百萬
    元出售予聯邦租賃股份有限公司（下稱聯邦租賃公司），再以二年為期訂立租賃
    契約，向聯邦租賃公司承租如附表所示之機器。甲○○明知其附表機器業已出售
    予聯邦租賃公司，其係因租賃關係而占有如附表之機器，惟因萬昌公司對外負債
    無法解決，債主催債甚急，竟意圖為自己不法之所有，於八十九年十月間將如附
    表所示之機器交予其債權人用公抵償萬昌公司之債務，易持有為所有而侵吞入己
    。嗣因聯邦公司發現機器下落不明，始發現上情。
二、案經聯邦租賃公司告訴臺灣板橋地方法院檢察署檢察官偵查起訴。
    理  由
一、訊據被告甲○○矢口否認右揭侵占犯行，辯稱：伊因地下錢莊、黑道追債，而逃
    到南部去躲避，不知放在公司內之機器被那一位債權人取走，伊偵查中並未供承
    將機器交債權人抵債等語云云。經查：
    (1)右揭事實，業據告訴代理人丙○○指訴被告以萬昌公司之名義承租機器設備，
      並約定標的物存放處所為台北縣板橋市○○路四八九巷一弄三之一號，然被告
      於八十九年十一月三日起即未支付款項，並將上開機器設備違約遷移占有使用
      不歸還，現尚欠四百十八萬元等情歷歷（詳參九十年度偵字第九三七號卷第二
      頁、九十年度偵緝字第一一八六號卷第六十四頁反面）。並有聯邦國際租賃股
      份有限公司租賃契約書、標的物清點明細表、退票理由單存卷可按。
    (2)再查，被告先辯稱：債權人聽聞公司財務出狀況，紛紛上門討債，索討情切者
      甚至以暴力相脅，伊為保性命，故逃往南部躲避，人在南部時，與員工連繫，
      竟由員工口中知悉，在被告躲債期間，債權人索債不成，將萬昌公司內之機器
      搬遷一空，被告聞訊，雖欲出面處理，惟債權人眾多，其中甚至有地下錢莊業
      者，恐暴露行蹤將有性命危險，故躲藏至遭通緝始出面等語，於本院調查時則
      稱：我到南部收款，當天晚上回來，很晚去工廠看空空的才知道，後來也傻了
      也不知道如何處理等語（詳參九十年度偵緝字第一一八六號卷第六十七頁、本
      院九十一年十月十日訊問筆錄）。前後辯解不一，難以遽信，雖證人乙○○於
      本院調查時證稱：我只是作業員，只知道地下錢莊來搬機器，我剛好在生產線
      ，當時另有五、六個員工在場，當時工廠機器還有些在從事生產，有些沒有，
      向聯邦公司承租之機器有幾台有用，有幾台沒有用放在廠房裡面，那些機器被
      搬走我們就無法使用，當時是被地下錢莊拿著票說那個票有老闆的名字過來搬
      的，老闆不在，也沒有人管理，當時來了六、七個人，那些員工後來也解散，
      當天也沒有報警，因為當時也不知道如何，當天老闆下南部去，後來老闆當天
      晚上回來，回來也沒有怎樣，因為他回來也沒有跟我聯絡，我也不知道情形等
      語明確。按證人乙○○係被告之親戚，此已據證人自承在卷，而依被告所供承
      係到南部收款，證人乙○○又係被告之親戚，見有債權人至，自當聯絡被告查
      悉是否確係被告之債權人，若係暴力討債不良分子亦應當報警處理，惟竟未為
      任何處理，且依證人所證：老闆回來未與伊聯絡，竟能知悉老闆回來也沒有怎
      樣，是所證上開情節是否屬實，即非無疑，且被告知悉後亦未報警處理，復未
      通知聯邦公司，亦據被告自承如前，此明顯違反契約約定，亦復與常理不符，
      是上開被告之辯解及證人乙○○之證詞，顯均難憑信。
    (3)復查，證人即告訴人公司職員曾康維證稱：八十九年十月底左右得知被告退票
      ，我打電話沒人接，就親自到被告公司處，發現機器已經不見了，隔天被告有
      打電話跟伊說人在南部收款，機器怕被黑道收走，先搬走，後來就沒再聯絡等
      語綦詳，被告亦自承有打電話給曾康維等情，雖被告辯稱：僅稱人在籌款云云
      ，惟按證人曾維康係告訴人公司之職員，發現機器不見當即依法處理，若非被
      告有告知怕機器被收走，先搬走之語，告訴人公司當不致延至八十九年十二月
      二十日始至地檢署遞狀告訴，參諸被告經警查獲通緝到案於偵訊時供承：「我
      有向聯邦租機器，機器被別的債權人搬走了，我因為生意失敗，欠債權人錢，
      就交債權人抵債」「機器是我買的，因為借錢，才訂租賃契約。」「因為我欠
      別人錢，才先交給別人抵債」等語，雖本院當庭勘驗偵訊錄音帶，聲音很小，
      僅聽得到檢察官複頌之聲音，惟該次訊問筆錄有經過被告簽名，若被告於本次
      偵訊中並無如此供述，當提出或拒絕簽名，亦未見錄音帶有此情形（詳參同上
      偵查卷第十二頁反面、第三十頁反面）。益徵被告確係將附表所示之機器交債
      權人抵債無訛。
    (4)末查，附表所示之機器係被告售後租回，有租賃契約書、標的物清點明細表存
      卷可按，被告僅繳交五期租金等情，復據告訴人指述歷歷在卷，被告自承無訛
      ，是被告顯僅持有附表所示機器，其竟將之交債權人抵債，顯易持有為所有，
      其有不法所有之意圖亦明。
    (5)綜上，被告所辯均不足採信，本件事證明確，被告犯行堪以認定。
二、核被告甲○○所為，係犯刑法第三百三十五條第一項侵占罪。被告前於八十八年
    間因商標法案件，經台灣高等法院判處有期徒刑六月，併科罰金八萬元，於八十
    八年三月二日執行完畢之事實，有台灣高等法院被告全國前案紀錄表在卷可稽，
    其於五年內再犯本件有期徒刑以上之罪，為累犯，應依法加重其刑。爰審酌被告
    之素行、犯罪之動機、目的、手段、所生危害及其犯後態度等一切情狀，量處如
    主文所示之刑，資以懲儆。
據上論斷，應依刑事訴訟法第第二百九十九條第一項前段，刑法第三百三十五條第一
項、第四十七條，罰金罰鍰提高標準條例第一條前段，判決如主文。
中      華      民      國    九十二    年      八      月    二十九    日
                                    臺灣板橋地方法院刑事第四庭
                                         法  官    徐  子  涵
右正本證明與原本無異。
如不服本判決，應於判決送達後十日內向本院提出上訴狀。
                                         書記官    彭  麗  紅
中      華      民      國      九十二      年    九    月      一      日
附錄論罪法條全文
刑法第三百三十五條：
 (普通侵占罪)
意圖為自己或第三人不法之所有，而侵占自己持有他人之物者，處五年以下有期徒刑
、拘役或科或併科一千元以下罰金。
前項之未遂犯罰之。
附表
租賃物品名                數量
循環式熱風乾燥機          四台
振動送料機                二台
軟管車牙機                三台
四色印花機                四台
打底機                    三台
充填機                    六台
軟管充填機                一台
沖床                      四台
泡殼包裝機                四台


司法院資訊處製作；財團法人民間司法改革基金會備份。
